【裁判字號】    97,抗,128
【裁判日期】    970229
【裁判案由】    假扣押
【裁判全文】
臺灣高等法院民事裁定                   97年度抗字第128號
    抗告人  甲○○
上列抗告人因與相對人力寶資產管理顧問股份有限公司間聲請假
扣押事件，對於中華民國九十六年十二月十七日臺灣板橋地方法
院九十六年度裁全字第九六三五號裁定提起抗告，本院裁定如下
：
    主  文
抗告駁回。
抗告費用由抗告人負擔。
    理  由
一、按債權人就金錢請求或得易為金錢請求之請求，欲保全強制
    執行者，得聲請假扣押。假扣押，非有日後不能強制執行或
    甚難執行之虞者，不得為之，民事訴訟法第五百二十二條第
    一項、第五百二十三條第一項定有明文。所謂不能強制執行
    ，如債務人浪費財產，增加負擔，或就其財產為不利益之處
    分，將成為無資力之情形等是，所謂恐難執行，如債務人將
    移住遠方或逃匿是也（最高法院十九年抗字第二三二號判例
    意旨參照）。又按請求及假扣押之原因應釋明之。債權人就
    請求及假扣押之原因釋明如有不足，而債權人陳明願供擔保
    或法院認為適當者，法院得定相當之擔保，命供擔保後為假
    扣押，此觀同法第五百二十六條第一、二項規定即明。是聲
    請假扣押，就請求及假扣押之原因，債權人應先予釋明，至
    使法院信其請求及假扣押之原因大致為適當始可。僅於其釋
    明不足時，法院為補強計，於債權人陳明就債務人可能遭受
    之損害願供擔保並足以補釋明之不足，始得命供擔保後為假
    扣押（民事訴訟法第五百二十六條第二項立法理由參照），
    非謂法院於債權人未為釋明，僅陳明願供擔保時，即得為命
    提供擔保之假扣押之裁定。
二、本件相對人主張：伊與抗告人於民國九十六年二月九日簽訂
    合作協議書，約定共同籌組關雲居有限公司，資本額新台幣
    （下同）一百萬元，由伊出資五十一萬元，抗告人出資四十
    九萬元，因抗告人無力支付，雙方言明由抗告人向伊借貸四
    十九萬元以為出資，日後依約自抗告人所得淨利中償還。嗣
    因關雲居有限公司虧損，抗告人顯無償還債務之可能，伊乃
    於九十六年十月十七日以存證信函通知抗告人於函到十四日
    內清償上開借款，然未獲置理，復因抗告人已出售名下不動
    產，若不對抗告人所有財產假扣押，日後將有難以執行之虞
    ，爰聲請就抗告人之財產在四十九萬元範圍內予以假扣押，
    且願供擔保以補釋明之不足等語。抗告人則抗辯：相對人就
    假扣押原因並未釋明，而僅陳明願供擔保以補釋明之不足，
    依法不應准許假扣押。伊於相對人聲請假扣押前，因經濟狀
    況不佳，委託仲介公司出售名下不動產，並非脫產，更無逃
    跑，相對人復可聯絡到伊，核與假扣押原因有別，原法院准
    許假扣押自屬違誤，應予廢棄等語。
三、查相對人主張抗告人向其借款四十九萬元未還之事實，業已
    提出關雲居合作協議書（見原法院卷第六至八頁）、支付命
    令、民事支付命令聲請狀及存證信函（見原法院卷第十至十
    三頁）為證，顯已就本案請求原因事實予以釋明。次查相對
    人主張：抗告人於九十六年間曾經處分不動產，上開借款債
    權恐有日後不能強制執行之虞，方聲請本件假扣押等語，業
    據提出土地及建物異動索引、建物登記第二類謄本、土地登
    記第二類謄本（見本院卷第二一至二四頁）為證，參諸抗告
    人陳述：伊因經濟狀況不好，委請仲介公司出售上開不動產
    等語（見本院卷第二十頁反面），可見抗告人資力狀況不佳
    ，確有出售所有不動產之情。而抗告人處分上開不動產係屬
    不利益之處分，並將致抗告人成為無資力之狀態，相對人主
    張就其借款債權之請求有日後不能強制執行之虞，自堪採信
    。且相對人並陳明若前開證據不足釋明，亦願供擔保以補釋
    明之不足，揆諸首開說明，本件相對人之聲請核與假扣押之
    要件並無不合。原法院裁定准許相對人以十六萬四千元為抗
    告人供擔保後，得對於抗告人之財產在四十九萬元範圍內為
    假扣押，於法核無違誤。從而抗告意旨指摘原裁定不當，求
    予廢棄，委無理由，應予駁回。
五、據上論結，本件抗告為無理由，爰裁定如主文。
中    華    民    國    97    年    2     月    29    日
                    民事第十庭
                        審判長法  官  黃豐澤
                              法  官  蕭艿菁
                              法  官  林麗玲
正本係照原本作成。
不得再抗告。
中    華    民    國    97    年    3     月    4     日
                              書記官  陶美玲


司法院資訊處製作；財團法人民間司法改革基金會備份。
